最高法院刑事判決　　　　　　　九十四年度台非字第一七八號
　　上　訴　人　最高法院檢察署檢察總長
　　被　　　告　甲○○
　　　　　　　　　　　　20號.
　　　　　　　　　　　　（現於台灣台中監獄執行中）
上列上訴人因被告違反毒品危害防制條例案件，對於台灣台中地
方法院中華民國九十二年十月二十日第一審確定判決（九十二年
度簡字第九二號，起訴案號：台灣台中地方法院檢察署九十一年
度毒偵字第二六三一號），認為違法，提起非常上訴，本院判決
如下：
    主  文
原判決撤銷。
甲○○施用第二級毒品，處有期徒刑肆月，如易科罰金，以參佰
元折算壹日。
    理  由
非常上訴理由稱：「按被告犯應併合處罰之數罪，經法院分別判
處有期徒刑確定，並依檢察官之聲請，以裁定定其數罪之應執行
刑確定，該數罪是否執行完畢，係以所定之刑全部執行完畢為斷
。其在未裁定前已執行之有期徒刑之罪，因嗣後合併他罪定應執
行刑之結果，檢察官所換發之執行指揮書，係執行應執行刑，其
前已執行之有期徒刑部分，僅應予扣除，不能認為已執行完畢。
被告所犯數罪，如符合刑法第五十條、第五十一條應併合處罰之
要件，雖經法院分別判處有期徒刑確定，其中一罪且先執行有期
徒刑期滿，嗣法院又依檢察官之聲請，以裁定定其數罪之應執行
刑確定，則在所裁定之執行刑尚未全部執行完畢以前，各罪之宣
告刑均不發生執行完畢之問題，其在未裁定前已先執行期滿之罪
，僅應將其已執行之刑期自應執行刑中扣除，不能認為該罪已執
行完畢，自亦不能據為成立累犯之要件（參照最高法院八八年度
台非字第二八五號、八八年度台非字第一六一號、八六年度台上
字第六七七七號判決）。查本件被告甲○○前於(一)、八十八年間
因違反毒品危害防制條例及詐欺案件，經台灣台中地方法院及台
灣高等法院台中分院分別判處有期徒刑三月及四月；再於八十九
年間因違反毒品危害防制條例案件，經台灣台中地方法院判處有
期徒刑一年四月，上訴台灣高等法院台中分院及最高法院後，均
駁回上訴而確定在案，經檢察官就前開三罪聲請定應執行刑為有
期徒刑一年八月在案，被告並於八十九年八月十九日入監執行，
至九十一年一月三日縮短刑期假釋出獄，至九十一年三月十一日
假釋期滿未經撤銷。(二)、又於九十年間因偽造貨幣案件，經台灣
台中地方法院判處有期徒刑三年二月，上訴台灣高等法院台中分
院及最高法院後，均駁回上訴而確定在案，經檢察官就前開(一)、
(二)部分聲請定應執行刑為有期徒刑四年八月。(三)、被告於九十一
年間又因犯竊盜罪及違反毒品危害防制條例案件，分別經台灣台
中地方法院判處有期徒刑三月、五月及四月確定，並經檢察官就
前開三罪聲請定應執行刑為有期徒刑十月在案。因(三)與(一)、(二)部
分不合於定應執行刑之要件，因而接續執行。前揭(一)、(二)部分定
應執行刑為有期徒刑四年八月之指揮書執行完畢日期為九十五年
八月一日等情，有台灣台中地方法院檢察署刑案查註紀錄表及台
灣高等法院被告全國前案紀錄表各一份在卷可按，是被告於九十
一年八月三十一日前某時違反毒品危害防制條例罪時，其所犯前
開(一)部分犯行雖已執行完畢，惟與其合於刑法規定應併合處罰之
(二)部分之罪，及不合於定應執行刑要件而接續執行之(三)部分之罪
，均尚未執行完畢，揆諸前揭判決意旨，應不得論以累犯。原確
定判決未詳查上情，誤認被告前犯(一)部分犯行所應執行刑有期徒
刑一年八月，已於九十一年三月十一日執行完畢，五年以內再犯
本件之罪，合乎累犯之要件，遽依刑法第四十七條規定論以累犯
並加重其刑，明顯有適用法則不當之違背法令。案經確定，且不
利於被告，爰依刑事訴訟法第四百四十一條、第四百四十三條提
起非常上訴，以資救濟。」等語。
本院按受有期徒刑之執行完畢，或受無期徒刑或有期徒刑一部之
執行而赦免後，五年以內再犯有期徒刑以上之罪者，為累犯，刑
法第四十七條定有明文。又被告犯應併合處罰之數罪，經法院分
別判處有期徒刑確定，並依檢察官之聲請，以裁定定其數罪之應
執行刑確定，該數罪是否執行完畢，係以所定之刑全部執行完畢
為斷。其在未裁定前已先執行之有期徒刑之罪，因嗣後合併他罪
定應執行刑之結果，檢察官所換發之執行指揮書，係執行應執行
刑，其前已執行之有期徒刑部分，僅應予扣除，不能認為已執行
完畢。本件原判決以被告甲○○曾因施用第二級毒品、詐欺、施
用第一級毒品、施用第二級毒品等罪，經法院分別判處有期徒刑
三月、四月、十月、八月，並經裁定定應執行刑為有期徒刑一年
八月，於九十一年一月三日假釋出監付保護管束，至九十一年三
月十一日未經撤銷假釋而執行完畢。又於九十一年八月三十一日
，在台中縣豐原市○○路一五六巷二十號四樓住處，再施用第二
級毒品安非他命一次，而論以累犯。然被告因上開四罪經台灣高
等法院台中分院於八十九年十月十七日，以八十九年度聲字第七
四四號刑事裁定定應執行刑有期徒刑一年八月（以上部分稱第一
部分）。又因偽造貨幣案件經台灣台中地方法院於九十一年十月
三十一日，以九十年度訴字第二九八六號刑事判決判處有期徒刑
三年二月，被告不服提起上訴，先後經台灣高等法院台中分院以
九十二年度上訴字第四六號刑事判決，及本院以九十二年度台上
字第三０四六號刑事判決駁回被告之上訴而確定（以上部分稱第
二部分）。經台灣高等法院台中分院於九十二年八月十八日，以
九十二年度聲字第六二一號刑事裁定，就前開第一部分及第二部
分，再定應執行刑為四年八月，經台灣台中地方法院檢察署檢察
官以九十二年執更公字第二二八六號執行指揮書指揮執行，其執
行期滿日期為九十五年八月一日，有台灣高等法院台中分院八十
九年度聲字第七四四號刑事裁定、九十二年度聲字第六二一號刑
事裁定、台灣台中地方法院檢察署檢察官九十二年度執更公字第
二二八六號執行指揮書附卷可稽。則被告犯本件施用第二級毒品
罪時，其第一部分因與第二部分定應執行刑結果，並未執行完畢
，而與累犯之要件不合，不能論以累犯。原判決適用刑法第四十
七條規定，論被告以施用第二級毒品，累犯，並加重其刑，處有
期徒刑五月，如易科罰金，以三百元折算一日，自有適用法則不
當之違法。案經確定，且不利於被告，非常上訴意旨執以指摘，
洵有理由。應由本院將原判決撤銷，改判決如主文第二項所示之
刑，以資糾正。
據上論結，應依刑事訴訟法第四百四十七條第一項第一款，毒品
危害防制條例第十條第二項，刑法第十一條前段、第四十一條第
一項前段，罰金罰鍰提高標準條例第二條，判決如主文。
中　　華　　民　　國　九十四　年　　七　　月　二十一　日
                      最高法院刑事第二庭
                          審判長法官  董　明　霈
                                法官  林　茂　雄
                                法官  張　祺　祥
                                法官  呂　永　福
                                法官  池　啟　明
      本件正本證明與原本無異
                                      書  記  官
中　　華　　民　　國　九十四　年　　七　　月　二十六　日
                                                      Ｅ
附錄：毒品危害防制條例第十條第二項：「施用第二級毒品者，
      處三年以下有期徒刑。」
